臺灣高等法院刑事判決　　　　　　　　　　　　　　九十一年度交上訴字第六三號
　　上　訴　人　臺灣臺北地方法院檢察署檢察官
　　被　　　告　甲○○
　　選任辯護人　張致祥
右上訴人，因被告公共危險等案件，不服臺灣臺北地方法院九十年度交訴字第四號，
中華民國九十一年三月十三日第一審判決（起訴案號：臺灣臺北地方法院檢察署八十
九年度偵字第一三一八一號），提起上訴，本院判決如左：
    主    文
上訴駁回。
    理    由
一、公訴意旨略以：被告甲○○於民國八十九年五月二十九日下午九時三十分許，駕
    駛車牌號碼ＤＶ─三三○號自用小客車，沿臺北市市○○道由西向東方向行駛，
    欲至忠孝東路太平洋百貨公司接其女友下班，途經市○○道○段一四三號前，其
    本應注意汽車行駛時，駕駛人應注意車前狀況及兩車併行之間隔，並隨時採取必
    要之安全措施，依當時情形，又無不能注意之情事，適有告訴人乙○○騎乘車牌
    號碼ＢＣＴ─五三九號重型機車在其左前方行駛，惟其自乙○○之機車右側併行
    駛越時，竟疏於注意，左側車尾擦撞乙○○騎乘之機車，致乙○○之機車向左倒
    地，乙○○受有頭部外傷、頭皮撕裂傷及左肘擦傷等傷害。甲○○肇事致人受傷
    後，為圖卸責，竟加速逃逸，嗣經路人記下車號，始報警循線查獲，因認被告甲
    ○○涉有刑法第二百八十四條第一項前段之過失傷害罪嫌及同法第一百八十五條
    之四駕駛動力交通工具肇事致人受傷而逃逸罪嫌等語。
二、按犯罪事實應依證據認定之，無證據不得推定其犯罪事實；又不能證明被告犯罪
    者，應諭知無罪之判決，刑事訴訟法第一百五十四條、第三百零一條第一項分別
    定有明文，亦即事實之認定應憑證據，如未能發現相當證據，或證據不足以證明
    自不能以推測或擬制之方法，為裁判基礎（最高法院四十年臺上字第八六號判例
    參照），此為我國刑事訴訟制度「無罪推定原則」之具體表徵；次按認定犯罪事
    實應憑積極證據，倘積極證據不足以為不利於被告事實之認定時，即應為有利被
    告之認定，更不必有何有利之證據，最高法院三十年上字第八一六號著有判例，
    所謂「積極證據足以為不利被告事實之認定」，依據同院七十六年臺上字第四九
    八六號判例意旨，係指據為訴訟上證明之全盤證據資料，在客觀上以達於通常一
    般之人均不致於有所懷疑，而得確信被告確曾犯罪之程度；若未達到此一程度，
    而有合理懷疑之存在時，即無從為被告有罪之確信。
三、本件上訴人即公訴人認被告甲○○涉有刑法第二百八十四條第一項前段、第一百
    八十五條之四等罪嫌，無非是以右揭事實，業據告訴人乙○○指訴綦詳，核與證
    人陳志明證述情節相符，並有道路交通事故調查報告表、交通事故談話紀錄表、
    道路交通事故補充資料表、車輛勘驗紀錄表、車損照片、臺安醫院出具之乙○○
    之診斷證明書等附卷可稽為其主要論據。惟訊據被告甲○○始終堅詞否認有過失
    傷害、駕駛汽車肇事逃逸等犯行，辯稱：八十九年五月二十九日晚上九時三十分
    許，伊並無行經臺北市市○○道○段，更未發生車禍致人受傷而肇事逃逸等語。
    經查：
（一）告訴人乙○○於八十九年五月十九日所做交通事故談話紀錄表載明：「當時一
      部自小客車ＶＤ─３３０６由機車之左側，速度極快的超越機車後，並撞及機
      車肇事後逃逸，該車號路人幫我記的，是一部紅色車子」等語（見偵查卷第十
      一頁），依上開供述，告訴人明指肇事車輛係自機車左側超車，且係紅色車輛
      。另告訴人於八十九年六月十三日警訊筆錄亦稱：「當時我騎ＢＣＴ─５３９
      重機車沿市○○道東經西行駛，至市○○道○段一四三號前，突遭一部同方向
      向行駛巷口右轉之自小客車擦撞」（見偵查卷第五頁），綜合告訴人之指述，
      得知肇事車輛係由機車左側超車，並隨即右轉，從而擦撞機車，果爾則擦撞肇
      事車輛之撞擊痕跡，應係發生於右側，惟據檢察官於八十九年七月十一日發函
      要求勘驗雙方肇事車輛，經八十九年七月十四日中山分局會同告訴人、被告勘
      驗被所駕駛之ＤＶ─３３０６號自小客中，勘驗紀錄載明：「全車只左後保險
      桿破裂，餘均完整（後保險桿破裂，離地五十七公分，據車主指稱係於工地被
      撞損的）」等語（見偵查卷第二十一頁），是就勘驗結果顯與告訴人所指述肇
      事車輛係自左側超車擦撞，係右側損壞之情形不合，同時該勘驗之小客車顏色
      是黑色，與告訴人所指述之紅色亦不符。嗣告訴人於原審調查時則改稱：「（
      如何被撞倒在地？撞到機車那個部位？）機車左側被撞」、「（你如何倒下？
      ）我不知道怎麼倒的，我只感覺從我左邊經過很快」、「（你看到肇事車輛的
      程度？）我只知道車子開在我左邊」、「（肇事車行方向？）我不確定往前或
      往右」（見原審卷第八十一頁、第八十二頁），是告訴人改稱左側被撞，且肇
      事車輛究係直行市○○道或右轉，則改稱不知道，與前開警訊筆錄所述大相庭
      逕，然果如係機車左側被撞，則同向超車之肇事小客車，應係右側受損才對，
      此又與前述之勘驗結果僅係左後方保險桿損壞不符，是告訴人之指訴殊難採信
      。再稽告訴人乙○○於原審調查時復稱：並未看清楚肇事車輛，事後回想亦無
      法想起，而肇事汽車之車號是行駛其後之人記下轉知，其完全不知道肇事汽車
      是如何從左邊或右邊來超越其所騎乘之機車，也不能確定被撞到左邊或右邊，
      亦不知肇事汽車肇事後之行進方向等情（見原審卷第九十七頁、第九十八頁）
      ，益徵告訴人之指訴前後齟齬不一，其是否與事實相符，顯已失據，公訴人於
      上訴理由中所陳就系爭車輛原審未採勘驗紀錄之結果一事，容有誤會。
（二）證人陳志明於原審調查時固證稱：事發當時伊剛好在其任職的公司前面抽菸，
      是伊將告訴人扶起，另有路人去追趕肇事車輛，該路人回來後告訴伊肇事汽車
      之車號，伊確實有看到碰撞情形等語，惟再質諸兩車行駛之相關位置如何、目
      睹兩車如何發生碰撞、肇事汽車之車型、車號等，則均無法仔細描述，僅能約
      略陳述：伊確實看到碰撞情形，但沒有辦法分辨肇事車輛之廠牌、車號，而限
      於當時燈光亮度只能分辨出是深色車，該車是側身對著伊云云（見原審卷第六
      十八頁至第七十一頁）。此證人陳志明於警訊時亦陳稱：因肇事車輛開得很快
      ，伊發現時已有一段距離，伊看不清楚顏色及廠牌，車號係一位機車騎士追到
      肇事車輛記下車號在紙條，伊再轉交給交通隊之警員等語（見偵查卷第六頁）
      ，自其前後證詞觀之，證人陳志明顯未能具體、明確指證肇事車輛即為被告所
      駕駛之汽車，而肇事車輛之車號如何取得一節，又非證人目睹所記，要難據以
      為論罪之基礎。尚且，徵諸證人陳志明於警訊時證稱：「當時我是在公司前面
      聽到碰的一聲，我趕到現場發現肇事車輛已逃逸，但當時有一位騎機車的騎士
      追到肇事車輛，記下車號拿給我，後來我將記車號的字條拿給交通警察的警員
      」（見偵查卷第六頁），然告訴人於原審卻稱：「我等計程車時，追車的人拿
      一張紙條給我，說他騎在我車後面，他去追肇事車後，交給我車牌號碼就走」
      （見原審卷第八十二頁），苟依告訴人所述，該紙條係在告訴人手上，則證人
      陳志明如何持有該紙條，又如何交給交通員警等，證人陳志明與告訴人乙○○
      所供互有矛盾，何者為真實，殊值懷疑，已難遽信。況且依卷附之交通事故車
      輛勘驗紀錄表所載，被告所有之汽車全車只有左後保險桿破裂，餘均完整，此
      與證人陳志明於審理時嗣後補陳其不知兩車怎麼撞，其所看到的是肇事汽車變
      換車道直接右轉又直走，致汽車的右後車燈撞到機車的龍頭等情相較，就汽車
      受損之部位顯有未符，益見證人陳志明所證不足採信，是此公訴人上訴意旨中
      陳稱該肇事車輛碼牌即為直接證據云云，容有誤解。
（三）再查，被告當晚雖曾行駛市○○道，惟車行方向係往ＳＯＧＯ百貨方向，與告
      訴人前往台北車站途中被撞，兩者行車方向，根本不相符合；且被告當時係前
      往ＳＯＧＯ載其女友張梅貞，張女當時下班時間為二十一時四十分，此亦有其
      女友當日下班之打卡紀錄為憑（見本院卷被告九十一年五月三日答辯狀證物十
      ），亦可佐證被告於車禍當時並不在現場，是以肇事車輛應非被告所為，於焉
      顯見，公訴人以此論究被告在場而肇事，容有誤會。
（四）至本件卷附之道路交通事故調查報告表、交通事故談話紀錄表、道路交通事故
      補充資料表、臺安醫院出具之乙○○之診斷證明書等項，則僅可得知告訴人於
      前揭時地有與他人行車發生碰撞並受有傷害之情事，尚難據此遽以認定被告犯
      行。
四、揆諸前揭之論述及上開判例意旨，積極證據不足以為不利於被告事實之認定時，
    即應為有利被告之認定，更不必有何有利之證據，準此，尚難以告訴人顯有瑕疵
    之片面指訴，遽入人罪。此外，復查無其他積極證據，足資證明被告有何過失傷
    害及駕駛動力交通工具肇事致人受傷而逃逸等犯行，自屬不能證明被告犯罪。原
    審為被告無罪之諭知，核無不合，公訴人上訴意旨仍執前詞而指摘原判決不當，
    為無理由，應予駁回。
據上論斷，應依刑事訴訟法第三百六十八條，判決如主文。
本案經檢察官劉斐玲到庭執行職務。
中      華      民      國     九十一     年     五     月    三十一    日
                                臺灣高等法院刑事第十五庭
                                    審判長法  官  房  阿  生
                                          法  官  雷  元  結
                                          法  官  蔡  光  治
右正本證明與原本無異。
駕駛動力交通工具，致人死傷而逃逸部分檢察官如不服本判決應於收受送達後十日內
向本院提出上訴書狀，其未敘述上訴之理由者並得於提起上訴後十日內向本院補提理
由書（均須按他造當事人之人數附繕本）。
其他部分不得上訴。
                                          書記官  王  才  生
中      華      民      國     九十一   年      六      月      三      日
